【裁判字號】    99,訴,1383
【裁判日期】    991112
【裁判案由】    偽造文書等
【裁判全文】
臺灣臺南地方法院刑事判決              99年度訴字第1383號
公  訴  人  臺灣臺南地方法院檢察署檢察官
被      告  丙○○
上列被告因偽造文書等案件，經檢察官提起公訴（99年度撤緩偵
字第169號），被告於準備程序中就被訴事實為有罪之陳述，經
本院合議庭裁定改由受命法官獨任進行簡式審判程序，判決如下
：
    主  文
丙○○犯如附表所示之罪，各處如附表所示之宣告刑。如附表所
示有期徒刑部分，應執行有期徒刑拾月，如易科罰金，以新臺幣
壹仟元折算壹日。
    事  實
一、丙○○自民國96年3月12日起，在臺南市○○區○○路549號
    3樓由甲○○律師所設立之明久法律企管聯合事務所，擔任
    法務助理，負責撰寫訴狀、收取費用等事務，為從事業務之
    人。(一)於96年8、9月間，戊○○、洪子絢經由丙○○介紹至
    上開事務所討論法律案件，經討論後甲○○並無接案意願。
    詎料丙○○竟意圖為自己不法之所有，本於接續詐欺犯意，
    趁機私下與戊○○、洪子絢聯繫，以其為事務所法務之身分
    ，表示甲○○願意承接該案件，收費為新臺幣（下同）80,0
    00元，以此方式使戊○○誤認甲○○願意承接該案件而陷於
    錯誤，戊○○因經濟因素，分次於96年9月15日交付現金40,
    000元、同年10月10日交付現金20,000元、同年11月間再交
    付現金20,000元予丙○○，使戊○○產生財產損害。(二)丙○○另基於盜用印章、偽造私文書、行使偽造私文書之接續犯
    意，分別於前揭戊○○交付現金前，接續盜用「明久法律企
    管聯合事務所」之印章，蓋印於其自行偽造之上開事務所收
    據上，並於3次款項收訖後，於當日將該次收款之收據交付
    給戊○○，表示事務所收訖之證明，足以生損害於明久法律
    企管聯合事務所及甲○○。(三)乙○○於96年8月間經丙○○
    介紹與甲○○成立刑事案件之委任關係，丙○○又趁此機會
    ，意圖為自己不法之所有，本於詐欺之犯意，向乙○○謊稱
    要收取60,000元之民事訴訟裁判費，得由其收受後繳交給法
    院，使乙○○陷於錯誤而交付現金60,000元予丙○○，但實
    際上法院僅裁定應繳納裁判費4,630元，丙○○趁機將其餘
    之55,370元據為己用，使乙○○產生財產損害。(四)丙○○另
    基於盜用印章、偽造私文書、行使偽造私文書之犯意，於前
    揭乙○○交付現金前，盜用甲○○之「甲○○律師」印章，
    蓋印於自行偽造之收據上，於訛稱之裁判費收受後，當日即
    將收款之民事裁判費收據交付給乙○○，以表示事務所收訖
    之證明，足以生損害於甲○○。(五)97年4月5日，丙○○又基
    於意圖為自己不法之所有，本於詐欺之犯意，向丁○○謊稱
    為其代撰支付命令1件，收費3,000元，聲請支付命令之程序
    費用1,000元，使丁○○誤信事務所願意接案而陷於錯誤，
    交付現金4,000元予丙○○，使丁○○產生財產損害。(六)丙○○另基於盜用印章、偽造私文書、行使偽造私文書之犯意
    ，於前揭丁○○交付現金前，盜用甲○○之「明久法律企管
    聯合事務所」印章，蓋印於自行偽造之收據上，於款項收受
    後，當日將收款之收據交付給丁○○，以表示事務所收訖之
    證明，足以生損害於明久法律企管聯合事務所及甲○○。(七)
    97年5月間，「疆疆串燒烤肉專賣店」與甲○○成立法律顧
    問契約，約定法律顧問費為20,000元，簽約時先給付10,000
    元，丙○○即意圖為自己不法之所有，趁此業務上收款之機
    會，向店家稱可退佣金4,000元予店家，只要再交付尾款6,0
    00元即可，使上開店家交付6,000元予丙○○，丙○○則將
    其應繳回事務所之6,000元，以變異持有為所有之方式，予
    以侵占入己，使明久法律企管聯合事務所及甲○○產生財產
    損害。
二、案經甲○○告訴暨告發臺灣臺南地方法院檢察署檢察官偵查
    起訴。
    理  由
一、本件被告丙○○所犯均為死刑、無期徒刑、最輕本刑3年以
    上有期徒刑以外之罪，亦非屬高等法院管轄之第一審案件，
    其於準備程序進行中，先就被訴事實均為有罪之陳述，經告
    知簡式審判程序之旨，並聽取檢察官、被告之意見後，本院
    合議庭依刑事訴訟法第273條之1第1項裁定進行簡式審判程
    序，是本案之證據調查，依同法第273條之2規定，不受同法
    第159條第1項、第161條之2、第161條之3、第163條之1，及
    第164條至第170條所規定證據能力認定及調查方式之限制，
    合先敘明。
二、訊據被告就前揭犯罪事實於偵查、本院準備及審判程序均坦
    承不諱（見臺灣臺南地方法院檢察署97年度他字第2362號卷
    宗【下稱偵卷】第20-23頁、第28-29頁、本院卷第16頁、第
    19頁反面），核與證人甲○○證述情節相符（見偵卷第20-2
    3頁、第28-29頁），復有收據影本5張（見偵卷第4-9頁）、
    臺灣臺南地方法院收據影本1張（見偵卷第26頁）在卷可稽
    。堪認被告上開任意性自白，確均與事實相符。本件事證明
    確，被告犯行洵堪認定，應予依法論科。
三、被告於犯罪事實(二)、(四)、(六)，均明知「明久法律企管聯合事
    務所」及甲○○律師並無承接該等法律案件、撰寫支付命令
    ，或超額收取民事訴訟裁判費55,370元等情，然被告卻出具
    該事務所或甲○○律師名義之收據，並持之以行使，使該事
    務所、甲○○與戊○○、乙○○及丁○○間法律關係不明確
    ，自足以生損害於該事務所及甲○○。又被告為該事務所之
    法務助理，負責承接法律案件、撰寫訴狀、向客戶收款等情
    ，亦據被告供承在卷（見本院卷第20頁），是以，犯罪事實
    (七)被告就收取款項部分自屬從事業務之人無訛。
四、核被告所為，就犯罪事實(一)、(三)、(五)，係犯刑法第339條第1
    項詐欺取財罪（共3罪）；犯罪事實(二)、(四)、(六)，係犯刑法
    第216條、第210條行使偽造私文書罪（共3罪）；犯罪事實
    (七)則係犯刑法第336條第2項業務侵占罪。就犯罪事實(一)詐欺
    取財部分，被告本即欲詐取8萬元，因被害人戊○○經濟因
    素，始分期於96年9月15日、同年10月10日、同年11月交付
    被告金額，被告本於單一詐欺取財之犯意，侵害同一被害人
    之財產法益，行為數上難以強行分割，依一般社會健全觀念
    ，應視為數個舉動之接續施行，合為包括之一行為予以評價
    ，屬接續犯。犯罪事實(二)、(四)、(六)被告盜用事務所或律師印
    章之行為，均係偽造私文書之部分行為，又偽造私文書後持
    以行使，已為行使之高度行為所吸收，均不另論罪。被告所
    犯數罪，犯意各別，行為互殊，應予分論併罰。爰審酌被告
    大學就讀法律學系，仍知法犯法為本件諸多犯行，破壞與雇
    主間信賴關係，又被告正值壯年，竟不思憑己力賺取金錢，
    反而為詐欺取財、業務侵占、行使偽造文書之犯行，其行為
    甚為不該，再者，本件偵查檢察官已給予被告緩起訴之機會
    ，准予服社會勞動80小時，被告未能於期限內履行完畢，且
    一再藉故拖延，然告訴人甲○○律師於本件起訴後，仍以書
    狀表明願意寬容被告之行為，且被告亦與其他被害人達成和
    解，並兼衡被告犯罪之動機、目的、品行、智識等一切情狀
    ，分別量處如主文所示之刑，暨定其應執行刑，復均諭知以
    新臺幣1,000元折算1日作為易科罰金之折算標準。
五、被告盜蓋印章之收據已交付予戊○○、乙○○、丁○○，屬
    渠等所有，自不得依刑法第38條第1項第3款宣告沒收。至於
    借據分別蓋有「明久法律企管聯合事務所」、「甲○○律師
    」之印文，係被告未經授權盜用他人之真正印章，非屬偽造
    之印文，自無庸依刑法第219條規定宣告沒收（最高法院51
    年台上字第1054號、48年台上字第113號判例意旨參照），
    併此敘明。
六、被告請求為緩刑之宣告，然被告於本件犯行後，於98年間（
    本件原緩起訴期間），復因未指明犯人誣告罪，經本院判處
    拘役30日，顯見被告並無悔改之意，且緩起訴勞動服務期間
    ，一再無故缺席，不旦無視法律之規範，亦無體察承辦檢察
    官、甲○○律師給予其自新之機會，以被告無視緩起訴之情
    狀，難認被告經此偵審程序後，已無再犯之虞，爰不為緩刑
    之宣告。
據上論斷，應依刑事訴訟法第273條之1第1項、299條第1項前段
，刑法第216條、第210條、第336條第2項、第339條第1項、第51
條第5款、10款，刑法施行法第1條之1，判決如主文。
本案經檢察官己○○到庭執行職務
中    華    民    國    99    年    11    月   12     日
                  刑事第十庭    法  官  羅郁棣
以上正本證明與原本無異。
如不服本判決應於收受本判決後10日內向本院提出上訴書狀，並
應敘述具體理由。其未敘述上訴理由者，應於上訴期間屆滿後20
日內向本院補提理由書狀（均須按他造當事人之人數附繕本）「
切勿逕送上級法院」。
                                書記官  黃玉秀
中    華    民    國    99    年    11    月   12     日
附錄所犯法條：
刑法第339條第1項
意圖為自己或第三人不法之所有，以詐術使人將本人或第三人之
物交付者，處 5 年以下有期徒刑、拘役或科或併科 1 千元以下
罰金。
刑法第216條
行使第 210 條至第 215 條之文書者，依偽造、變造文書或登載
不實事項或使登載不實事項之規定處斷。
刑法第210條
偽造、變造私文書，足以生損害於公眾或他人者，處 5 年以下
有期徒刑。
刑法第336條第2項
對於業務上所持有之物，犯前條第 1 項之罪者，處 6 月以上
5 年以下有期徒刑，得併科 3 千元以下罰金。
附表：
┌──┬─────┬─────────────────────┐
│編號│犯罪事實  │主文                                      │
├──┼─────┼─────────────────────┤
│ 一 │犯罪事實(一)│丙○○犯詐欺取財罪，處有期徒刑貳月，如易科│
│    │          │罰金，以新臺幣壹仟元折算壹日。            │
├──┼─────┼─────────────────────┤
│ 二 │犯罪事實(二)│丙○○犯行使偽造私文書罪，處有期徒刑貳月，│
│    │          │如易科罰金，以新臺幣壹仟元折算壹日。      │
├──┼─────┼─────────────────────┤
│ 三 │犯罪事實(三)│丙○○犯詐欺取財罪，處有期徒刑貳月，如易科│
│    │          │罰金，以新臺幣壹仟元折算壹日。            │
├──┼─────┼─────────────────────┤
│ 四 │犯罪事實(四)│丙○○犯行使偽造私文書罪，處有期徒刑貳月，│
│    │          │如易科罰金，以新臺幣壹仟元折算壹日。      │
├──┼─────┼─────────────────────┤
│ 五 │犯罪事實(五)│丙○○犯詐欺取財罪，處拘役拾日，如易科罰│
│    │          │金，以新臺幣壹仟元折算壹日。              │
├──┼─────┼─────────────────────┤
│ 六 │犯罪事實(六)│丙○○犯行使偽造私文書罪，處有期徒刑貳月，│
│    │          │如易科罰金，以新臺幣壹仟元折算壹日。      │
├──┼─────┼─────────────────────┤
│ 七 │犯罪事實(七)│丙○○犯業務侵占罪，處有期徒刑陸月，如易科│
│    │          │罰金，以新臺幣壹仟元折算壹日。            │
└──┴─────┴─────────────────────┘

司法院資訊處製作；財團法人民間司法改革基金會備份。
